臺灣高雄地方法院刑事判決　　　　　100年度審交易字第533號
公　訴　人　臺灣高雄地方法院檢察署檢察官
被　　　告　蘇克禮
上列被告因過失傷害案件，經檢察官提起公訴（100 年度偵字第
5818號），本院判決如下：
    主  文
蘇克禮犯過失傷害罪，處有期徒刑貳月，如易科罰金，以新臺幣
壹仟元折算壹日。
    事  實
一、蘇克禮於民國99年9月30日上午7時45分許，駕駛車牌號碼XA
    -6195 號自小客車，自其位於高雄縣鳳山市（99年12月25日
    改制為高雄市鳳山區，下同）新康街200 號住所騎樓處倒車
    外出時，本應注意汽車倒車時，應謹慎緩慢後倒，並注意四
    方之其他車輛或行人，尤其係於原不得停車且有視線死角之
    騎樓直接倒車至相鄰道路時，更應先確認該道路於其得以安
    全倒車出來之安全距離內，均無其他車輛或行人經過，而依
    當時天候晴、光線屬日間自然光線、視距良好，道路並無缺
    陷及障礙物等情狀觀之，其亦無不能注意之情事，竟疏於注
    意上開事項而貿然倒車；適有陳家榆騎乘車牌號碼JF7-621
    號普通重型機車搭載于士鈞，沿高雄縣鳳山市○○街由南向
    北方向行駛，行經高雄縣鳳山市○○街200 號前，因蘇克禮
    貿然倒車，致陳家榆閃避不及，而與蘇克禮所駕駛上開自小
    客車之後側擦撞，並人、車倒地。陳家榆因而受有右肩瘀血
    併挫傷、右手肘瘀血併挫傷、右膝及右小腿擦傷併挫傷、右
    足擦傷等傷害；于士鈞則受有右膝擦傷併挫傷、右小腿擦傷
    併挫傷等傷害。嗣經警據報前往處理，蘇克禮向據報前來尚
    不知何人肇事之員警自首坦承肇事，始悉上情。
二、案經陳家榆以被害人身分及被害人于士鈞之法定代理人身分
    訴由高雄市政府警察局鳳山分局移送臺灣高雄地方法院檢察
    署檢察官偵查起訴。
    理  由
壹、證據能力部分：
一、證人陳家榆於警詢時之證述：
    查證人陳家榆係被告以外之人，其於警詢時之陳述，係被告
    以外之人於審判外之言詞陳述，依刑事訴訟法第159 條第1
    項規定，原則上並無證據能力。且證人陳家榆於警詢時之陳
    述，核與其於本院審理時證述之情節大致相符，亦查無刑事
    訴訟法第159 條之3 所定各款情形；而被告蘇克禮復於本院
    準備程序時，否認上開證據方法之證據能力。是依上開說明
    ，應認證人陳家榆於警詢時之陳述，並無證據能力。
二、道路交通事故現場圖：
    按道路交通事故現場圖係警員在職務上所製作，記載車禍現
    場有關車輛之位置、煞車痕、血跡等事實之書面資料，因警
    員有據實記載之義務，性質上可信性極高，且現場歷經相當
    時日，由於日曬雨淋及其他車輛碾壓，欲現場重建，勢不可
    能，實有尊重現場圖紀錄之必要性。準此，事故現場圖依刑
    事訴訟法第159 條之4 第1 款規定，得為證據。
三、國軍高雄總醫院診斷證明書：
    按刑事訴訟法第159 條之4 第2 款所稱從事業務之人於業務
    上或通常業務過程所須製作之紀錄文書、證明文書，因係於
    通常業務過程不間斷、有規律而準確之記載，且大部分紀錄
    係完成於業務終了前後，無預見日後可能會被提供作為證據
    之偽造動機，其虛偽之可能性小，除非該等紀錄文書或證明
    文書有顯然不可信之情況，否則有承認其為證據之必要。醫
    院診斷證明書係病患就診或就醫，醫師就其診斷治療病患結
    果，所出具之證明書。醫師法第17條規定，醫師如無法令規
    定之理由，不得拒絕診斷書之交付。醫師係從事醫療業務之
    人，病患如純為查明病因並以接受治療為目的，而到醫療院
    所就醫診治，醫師於例行性之診療過程中，對該病患所為醫
    療行為，於業務上出具之診斷書，屬於醫療業務上或通常醫
    療業務過程所製作之證明文書，自該當於上開條款所指之證
    明文書（最高法院95年度台上字第5026號判決意旨參照）。
    本件卷附之國軍高雄總醫院診斷證明書2 紙，係告訴人陳家
    榆及于士鈞於上揭時、地發生車禍因而受傷後，立即送往醫
    院就診治療，經由診治醫師所開立。亦即係告訴人陳家榆及
    于士鈞到醫療院所就醫診治，醫師於例行性之診療過程中，
    對其等所為醫療行為，於業務上出具之診斷書，並非係告訴
    人陳家榆及于士鈞為訴訟之特定目的，而前往醫院就醫，並
    請醫師出具診斷證明書之情形，且上開診斷證明書之診斷內
    容均非依據病患主訴，是依前揭說明，自符合刑事訴訟法第
    159 條之4 第2 款之規定，而具有證據能力。
四、國軍高雄總醫院100 年8 月22日醫雄企管字第1000004840號
    函：
    按被告以外之人於審判外之陳述，雖不符刑事訴訟法第159
    條之1 至第159 條之4 之規定，但經當事人於審判程序同意
    作為證據，法院審酌該言詞陳述或書面陳述作成時之情況，
    認為適當者，亦得為證據；當事人、代理人或辯護人於法院
    調查證據時，知有第159 條第1 項不得為證據之情形，而未
    於言詞辯論終結前聲明異議者，視為有前項之同意。刑事訴
    訟法第159 條之5 定有明文。經查，上開函文業據本院於調
    查證據程序逐一提示並告以要旨，檢察官、被告均知該等證
    據為被告以外之人之審判外陳述，均未於言詞辯論終結前聲
    明異議，本院審酌上開證據作成時之情況，亦無不當取供等
    情形，認為以之作為本案之證據亦屬適當，依上開規定，應
    有證據能力。
貳、實體部分：
一、訊據被告於本院審理中矢口否認有何過失傷害行為，辯稱：
    我當時沒有貿然倒車，我都有向後看，確認沒有車才倒車，
    速度也不快。我是在距離15公尺時看到告訴人，我看到告訴
    人時就把車停下來，想讓告訴人先過，但告訴人車速很快就
    來撞我車。而且我不知道當時兩車之撞擊點在何處，我認為
    我沒有與告訴人相撞，且我懷疑是告訴人自己跌倒，要我賠
    錢。另外于士鈞的傷是舊傷，不是案發當天車禍所造成。而
    且我當時只有倒車出來一點點，並未超過慢車道之白線，我
    是因為安全因素，事後才會先移動車子云云。經查：
  (一)被告於99年9 月30日7 時45分許，駕駛車牌號碼XA-6195 號
    自小客車，未注意告訴人陳家榆騎乘車牌號碼JF7-621 號普
    通重型機車搭載于士鈞經過，即貿然自其上開住所之騎樓處
    倒車外出，致告訴人閃避不及，因而人、車倒地，並與于士
    鈞受有上開傷害之事實，業據證人即告訴人陳家榆於本院審
    理中到庭具結證稱：案發當時我騎車經過被告住處前，結果
    被告從他住處倒車出來，我看到被告倒車時有閃避，但仍在
    馬路接近中間黃線的地方與被告相撞，是被告車輛的後車廂
    部位和我機車右邊相撞，結果我的車子就往右邊倒且滑行。
    被告是慢慢倒車出來要停不停的樣子，直到快到黃線處才停
    ，我就是在閃避他時撞到。被告與我相撞後，先把車開回其
    住處之騎樓，才下車要扶我等語明確（院卷第33至38頁）。
    且從道路交通事故現場圖及現場照片所示，本件兩車之撞擊
    點確實已接近新康街之道路中線（偵卷第10頁），告訴人之
    機車於撞擊後滑行約5 公尺，橫倒在道路中線上（偵卷第13
    、14頁，編號2 至7 ），被告之車輛則已移回其住處外騎樓
    （偵卷第14頁，編號8 ），又被告車輛後方保險桿處確實有
    一道明顯刮痕，而告訴人之機車右前方亦有與被告車輛車色
    相同之擦痕（偵卷第13至15頁，編號1 、12、17），可見兩
    車確有擦撞等情，與證人即告訴人陳家榆上開證述內容相符
    。此外，告訴人陳家榆及于士鈞分別受有上開傷害之情，亦
    有國軍高雄總醫院附設民眾診療服務處99年9 月30日診斷證
    明書2 紙（偵卷第8 至9 頁）在卷可稽。是告訴人陳家榆上
    開之證述並無瑕疵，且有與事實相符之佐證，應堪以採信。
    又汽車倒車時本應謹慎緩慢後倒，並應注意四方之其他車輛
    或行人，未予遵守者，道路交通管理處罰條例第50條第2 款
    更定有罰則。況且本件被告係將車輛停放於其住處外之騎樓
    ，從現場照片（偵卷第14、15頁，編號8 、16、18）足見該
    處係顯有妨害其他人、車通行處所，為道路交通安全規則第
    112條第9款所規定不得停車之處，且因該騎樓設有廊柱，影
    響自該處倒車時之視線，是被告如欲自上開處所直接倒車至
    相鄰之道路上，應更加注意四周車況，並應確認於其倒車所
    需之空間及時間內，均無其他車輛或行人經過。然而，被告
    不僅未注意到告訴人騎乘機車經過即貿然倒車，甚至已倒車
    接近上開道路之中線，幾乎已佔用整個新康街由南往北方向
    之車道，致告訴人閃避不及與之擦撞而倒地受傷。又案發時
    係上午7時45分許，且從當天上午8時許警員所拍攝之現場照
    片可知，當時天候晴、光線屬日間自然光線、視距良好，道
    路並無缺陷及障礙物（偵卷第13頁，編號2至6），被告自無
    不能加以注意之情事，是被告就告訴人陳家榆及于士鈞所受
    之傷害具有過失無疑。
  (二)被告雖仍以前詞置辯，惟據證人即員警陳典尉於本院審理中
    到庭具結證稱：我是案發當天到場處理及製作筆錄之員警，
    我到場時被告已將車輛移動過，但告訴人之機車則無移動。
    我從機車之刮地痕來判斷，兩車之碰撞點已接近馬路中線。
    當時被告有向我坦承肇事，說車子是他開的，我有給他看其
    車輛後方擦撞之痕跡，被告也說他知道有擦撞，且是倒車出
    來時擦撞到的。被告是第二次作筆錄時，才改口說他不知道
    有發生擦撞等語明確（院卷第56至58頁）。本院衡以本件告
    訴人機車倒地後向前滑行所產生之刮地痕，幾乎與案發地點
    之新康街平行（見道路交通事故現場圖，偵卷第10頁），依
    物理學原則，可見告訴人機車與被告車輛之擦撞點確實已接
    近新康街之道路中線，與證人陳典尉上開之證述相符；否則
    ，若依被告所辯解，其僅倒車出來一點，尚未超過慢車道之
    白線云云（見被告於現場照片上所劃其倒車後停止之位置，
    偵卷第14、15頁，編號8 、18），則告訴人機車與被告車輛
    擦撞倒地後，其向前滑行至最後停止處所產生之刮地痕，應
    與新康街產生一頗大之角度，而非幾近平行，是被告所辯僅
    倒車出來一點，並未超過新康街之慢車道白線云云，顯與現
    場跡證及物理法則不符。再者，依被告上開所辯其倒車後停
    下之位置，與其平日停車之位置僅約一步之遙，當時不僅有
    其在場處理，警員亦隨即而來，被告並無立即移動車輛之必
    要，但被告於案發後竟非先下車查看告訴人之狀況及保持現
    場完整，反係先將其車輛開回原處，再下車查看告訴人之狀
    況，行為實有可疑；又從上開證人陳典尉之證述可知，被告
    顯然知悉其倒車時有與告訴人機車發生擦撞，則其事後翻異
    前詞，辯稱不知有與告訴人機車發生擦撞，甚至懷疑係告訴
    人製造假車禍云云，與其案發後立即移動車輛破壞現場之行
    為一般，均益徵其欲卸責之情。此外，就本件被害人于士鈞
    所受之傷害，經本院向國軍高雄總醫院函詢後，結果覆稱于
    士鈞診斷證明書上所載之傷口為新傷，且無明顯舊傷等語，
    有該醫院100年8月22日醫雄企管字第1000004840號函（院卷
    第50頁）存卷可參，是被告所辯被害人于士鈞所受傷害應係
    舊傷，與其無關云云，亦顯無可採。
  (三)末查，被告於本院審理中接受檢察官詢問時，先稱其倒車時
    可看到新康街與海洋路口，約30幾公尺處，且其住處騎樓之
    廊柱（見現場照片，偵卷第14頁，編號8）不會影響其視線
    （院卷第66頁），惟當檢察官質以其視線既已達30公尺處，
    何以於告訴人機車距離15公尺時才看到告訴人時，被告又稱
    其倒車之過程中，會有一段被旁邊的柱子擋到，所以15公尺
    時才看到告訴人（院卷第67頁），檢察官再質以其倒車時既
    有死角，何以不請人幫忙引導時，被告再稱其都有在看，看
    得見的距離都很遠，且柱子擋到的距離很小，不至於影響其
    倒車之安全性（院卷第67頁）；又被告於本院質以其既然係
    確認無車後才倒車，為何又在倒車中突然看到告訴人時，被
    告先答以因其倒車出去時才看得到其右方（院卷第63頁），
    經本院再質以其係在確認右方無車之前即倒車時，被告又改
    口稱其有確認右方無車後才倒車，其先前所說倒車出來後才
    看得到右方，係其誤言（院卷第64頁），本院再質以其視線
    若無被擋住，何以在距離15公尺處才看到告訴人時，被告則
    稱其亦不知道（院卷第68頁）。從被告上開不斷反覆之供述
    ，可知被告就其本件是否有過失，實有心虛之處。綜上所述
    ，被告所辯不僅與卷內之客觀證據及證人之證述不符，且其
    前後反覆之供述亦足以彈劾其辯解之可信性，是其所辯顯均
    係臨訟卸責之詞，均無從採為對其有利之認定。從而，本件
    事證明確，被告上揭過失傷害犯行堪以認定，應依法論科。
二、核被告所為，係犯刑法第284 條第1 項前段之過失傷害罪。
    被告以一過失行為，同時造成陳家榆、于士鈞2 人受傷，為
    想像競合犯，應依刑法第55條規定，從一重論處。又被告於
    肇事後，於警員到場處理時在場，並當場承認為肇事者，並
    接受裁判，有高雄縣政府警察局道路交通事故肇事人自首情
    形紀錄表（偵卷第21頁）1 紙附卷可稽，符合自首要件，爰
    依刑法第62條前段規定減輕其刑。本院審酌被告駕駛車輛倒
    車時理應謹慎小心，並注意左、右、後方之狀況，及確認倒
    車所需之安全距離，惟被告卻仍於無不能注意之情形下貿然
    倒車，而未注意告訴人騎乘機車經過，致告訴人因閃避不及
    而與被告所駕車輛發生擦撞，因而人、車倒地，與于士鈞受
    有上開程度之傷害，所為實有不該；參以被告犯後不僅未與
    告訴人達成和解及賠償告訴人之損失，且於事證明確下，猶
    質疑告訴人有製造假車禍向其詐取賠償金之嫌疑，並矢口否
    認其有任何過失，絲毫不覺自身有何不是之處，態度難謂良
    好；末考量被告素行良好，並無前科，有臺灣高等法院被告
    前案紀錄表1 紙附卷可按，本件又非其故意所犯，惡性尚輕
    ，及其智識程度係大學畢業，現為公務員，家庭經濟狀況為
    小康（院卷第70頁、偵卷第5 頁）等一切情狀，量處如主文
    所示之刑，及諭知易科罰金之折算標準，以示懲儆。
據上論斷，應依刑事訴訟法第299 條第1 項前段，刑法第284 條
第1 項前段、第55條、第62條前段、第41條第1 項前段，刑法施
行法第1條之1，判決如主文。
本案經檢察官王清海到庭執行職務。
中    華    民    國  100     年    9     月    15    日
                  刑事第十庭    法  官  林裕凱
以上正本證明與原本無異。
如不服本判決應於收受判決後10日內向本院提出上訴書狀，並應
敘述具體理由。其未敘述上訴理由者，應於上訴期間屆滿後20日
內向本院補提理由書(均須按他造當事人之人數附繕本)「切勿逕
送上級法院」。
中    華    民    國  100     年    9     月    15    日
                                書記官  黃振祐
附錄所犯法條
中華民國刑法第284條
（過失傷害罪）
因過失傷害人者，處6 月以下有期徒刑、拘役或5 百元以下罰金
，致重傷者，處1 年以下有期徒刑、拘役或5 百元以下罰金。
從事業務之人，因業務上之過失傷害人者，處1 年以下有期徒刑
、拘役或1 千元以下罰金，致重傷者，處3 年以下有期徒刑、拘
役或2 千元以下罰金。